【裁判字號】    98,易,2161
【裁判日期】    980909
【裁判案由】    賭博
【裁判全文】
臺灣臺中地方法院刑事判決              98年度易字第2161號
公  訴  人  臺灣臺中地方法院檢察署檢察官
被      告  甲○○
上列被告因賭博案件，經檢察官聲請簡易判決處刑（98年度偵字
第4037號），經本院沙鹿簡易庭認不宜逕以簡易判決處刑（98年
度沙簡字第238 號），簽由本院改依通常程序審理（98年度易字
第2161號），本院判決如下：
    主  文
甲○○無罪。
    理  由
一、檢察官聲請簡易判決處刑意旨略以：被告甲○○意圖營利，
    自民國九十七年初起，至九十七年九月份止，在其位於臺中
    縣沙鹿鎮○○路三七九之一號之居處，從事網站名稱為「Ｔ
    ＯＰ」之美國職棒大聯盟賭博簽賭站（下稱前開「ＴＯＰ」
    網站）。其賭博方式為，由賭客撥打電話向「李志元」之人
    下注，再由被告上網連線至該網站輸入帳號及密碼後，下注
    簽賭，並以美國職棒大聯盟電腦版上記載之比賽隊伍賠率為
    依據，再依每支隊伍之每日比賽結果作為認定輸贏之標準。
    賭客每一注簽賭金額為新臺幣（下同）一千元至四千元不等
    ，若賭客下注之球隊所贏得之得分數超過前述比賽之賠率，
    則每下注二千元，可贏得一千九百元之賭金；反之，則應由
    賭客給付二千元與被告，並由被告贏得二千元之賭金。而被
    告為分散風險，會將其所收取之賭金再轉而向綽號「王董」
    之上游組頭簽注。嗣至九十八年一月十七日晚上七時二十五
    分許，為警持法院核發之搜索票至被告之上址居處搜索查獲
    被告，並扣得其內載有記帳等資料之筆記本五本（即包括封
    面分別為藍色、黑色、白色之小筆記本各一本，及封面分別
    為彩色、黃色之大筆記本各一本）。因認被告涉犯刑法第二
    百六十八條之意圖營利，供給賭博場所及聚眾賭博罪嫌等語
    。
二、按犯罪事實應依證據認定之，無證據不得認定犯罪事實；被
    告之自白，不得作為有罪判決之唯一證據，仍應調查其他必
    要之證據，以察其是否與事實相符；不能證明被告犯罪者，
    應諭知無罪之判決，刑事訴訟法第一百五十四條第二項、第
    一百五十六條第二項、第三百零一條第一項分別定有明文。
    次按認定犯罪事實，所憑之證據，雖不以直接證據為限，間
    接證據亦包括在內，然無論直接或間接證據，其為訴訟上之
    證明，須於通常一般之人均不致於有所懷疑，而得確信其為
    真實之程度者，始得據之為有罪之認定，倘其證明尚未達到
    此一程度，而有合理性懷疑之存在時，即無從為有罪之認定
    ，根據「罪證有疑，利於被告」之證據法則，即不得遽為不
    利於被告之認定（最高法院著有七十六年度臺上字第四九八
    六號判例可資參照）；再按犯罪事實之認定，應憑真實之證
    據，倘證據是否真實尚欠明顯，自難以擬制推測之方法，為
    其判斷之基礎，而認定犯罪事實之證據係指足以認定被告確
    有犯罪行為之積極證據而言，該項證據自須適合於被告犯罪
    事實之認定，始得採為斷罪資料（最高法院五十三年臺上字
    第六五六號、二十九年上字第三一○五號判例可資參照）；
    事實審法院對於證據之取捨，依法雖有自由判斷之權，然積
    極證據不足證明犯罪事實時，被告之抗辯或反證縱屬虛偽，
    仍不能以此資為積極證據應予採信之理由（最高法院三十年
    上字第四八二號判例參照）。又刑事訴訟法第一百六十一條
    第一項規定：檢察官就被告犯罪事實，應負舉證責任，並指
    出證明之方法。因此，檢察官對於起訴之犯罪事實，應負提
    出證據及說服之實質舉證責任。倘其所提出之證據，不足為
    被告有罪之積極證明，或其指出證明之方法，無從說服法院
    以形成被告有罪之心證，基於無罪推定之原則，自應為被告
    無罪判決之諭知（最高法院九十二年度臺上字第一二八號判
    例參照）。
三、證據能力之說明：查檢察官、被告就下列各項證據方法之證
    據能力，於本院準備程序時均表示無意見，且於法院調查證
    據時，知有刑事訴訟法第一百五十九條第一項不得為證據之
    情形，亦未於言詞辯論終結前聲明異議，茲審酌該等言詞陳
    述及書面作成時之情況，並無不宜作為證據之情事，依刑事
    訴訟法第一百五十九條之五之規定，自得作為證據，合先敘
    明。次按除法律另有規定外，實施刑事訴訟程序之公務員因
    違背法定程序取得之證據，其有無證據能力之認定，應審酌
    人權保障及公共利益之均衡維護，刑事訴訟法第一百五十八
    之四定有明文。惟本案所引用之非供述證據，並無證據證明
    係實施刑事訴訟程序之公務員違背法定程序所取得，自應認
    均具有證據能力，合先敘明。
四、本件公訴人認被告涉犯前揭圖利供給賭博場所及聚眾賭博之
    罪嫌，無非係以：被告於警詢、檢察事務官詢問時之供述，
    及扣案之前開筆記本五本為其所憑之論據。訊據被告堅詞否
    認有前揭圖利供給賭博場所及聚眾賭博之不法犯行，辯稱：
    我只是與朋友一起合資並代朋友至前開「ＴＯＰ」網站簽賭
    下注，而與綽號「王董」之組頭對賭，我並沒有抽取佣金的
    意圖及行為，我的前開筆記本五本所載之記帳資料，有部分
    是我經營修車廠時朋友欠我的錢的帳，有部分是我與朋友合
    資下注賭博的帳，並非抽取佣金的帳等語。經查：
  (一)按刑法圖利供給賭博場所罪，所稱「賭博場所」，只要有一
    定之場所供人賭博財物即可，非謂須有可供人前往之一定空
    間場地始足當之。以現今科技之精進，電話、傳真、網路均
    可為傳達賭博之訊息，例如營利意圖而提供電腦網址供人賭
    博財物者，亦屬提供賭博場所之一種，而以傳真或電話簽注
    號碼賭博財物，與親自到場簽注賭博財物，僅係行為方式不
    同，並不影響其犯罪行為之認定（最高法院九十四年度臺非
    字第二六五號判例意旨參照）。又刑法之聚眾賭博罪，所稱
    「聚眾賭博」，係指聚集不特定人參與賭博之行為，且縱未
    於現實上同時糾集多數人於同一處所，而係聚集眾人之財物
    進行賭博者，例如組頭以電話之方式供人簽賭之行為，亦屬
    之。從而，基於營利之意圖，提供賭博性網站接受不特定人
    電話下注，以預先所取得之帳號密碼登入簽賭網站而與他人
    進行對賭，雖形式上並未將賭客聚集在行為人之住居處，然
    待各賭客簽賭完畢，化零為整，實質上仍可達成聚集不特定
    多數人參與賭博之目的，依前所述，固仍屬圖利供給賭博場
    所及聚眾賭博犯行之一種態樣。然是否構成該罪，自應有足
    資認定之積極證據存在始可，合先敘明。
  (二)被告於警詢中雖供稱：我大約於九十七年三、四月間開始經
    營前開「ＴＯＰ」網站，一名綽號「王董」之成年男子交給
    我帳號、密碼，每下注一萬元抽一百元佣金，每一個星期日
    對帳，每星期一支付賭金，賭金均以現金支付等語，其嗣於
    檢察事務官詢問時亦雖供稱：我是九十七年初開始經營職棒
    簽賭網站，做到約九月份美國職棒球季結束就沒有作了；當
    時網站名稱叫「ＴＯＰ」；如果賭客要玩，我就上網下注，
    賭客沒有辦法下注，我沒有給賭客帳號、密碼等語。然被告
    於前揭警詢時亦同時供述：我是跟「王董」對賭到九十七年
    九月份等語，其於前揭檢察事務官詢問時則供述：我承認我
    有玩職棒簽賭網站，但我沒有經營，我是自己在玩；前開「
    ＴＯＰ」網站的賭法，例如下注一萬元，輸就是實給九千九
    百元，贏了就拿回九千六百元，電腦設定就是這樣，並不是
    抽佣金等語。則被告究係自己或與他人合資至前開「ＴＯＰ
    」網站而單純與該網站經營者對賭之賭客，或係聚眾至前開
    「ＴＯＰ」網站簽賭及提供前開「ＴＯＰ」網站環境（場所
    ）進而從中抽取佣金以圖利之人，其前後陳述至為岐異、存
    有明顯瑕疵，已難逕以被告前揭存有明顯瑕疵不利於己供述
    ，即逕為不利被告之認定。
  (三)又本件扣案之物證，僅有其內載有記帳資料之前開筆記本五
    本，並未扣得如一般經營職棒簽賭所用之電腦（含主機、液
    晶螢幕、鍵盤及滑鼠）、傳真機、印表機、監視錄影器、職
    棒簽賭賠率試算表等物，且無任何被告所陳稱前開「ＴＯＰ
    」網站網址、網頁等相關內容之資料。則是否確有前開「Ｔ
    ＯＰ」網站之此一簽賭網站存在，已非無疑。又縱有前開「
    ＴＯＰ」網站存在，然在本件並無任何前開「ＴＯＰ」網站
    網址、網頁資料等積極證據存在之情形下，被告究係以何種
    方式上網連線並提供前開「ＴＯＰ」網站（網址）之環境（
    場所）供賭客簽賭以圖利，或如何聚眾進而上網連線至前開
    「ＴＯＰ」網站簽賭以圖利，均至仍有相當程度之合理懷疑
    存在。於此情形，倘逕為不利被告之認定，顯屬速斷。
  (四)至前開筆記本五本均為被告所有之物，且其中白色小筆記本
    內（最後一頁）所記載「HTTP：//AG.TTS888.NET」之網址
    ，亦係由被告所書寫記載乙節，固據被告陳明在卷。又被告
    於本院簡易庭法官訊問時雖供稱：「HTTP：//AG.TTS888.NE
    T」網址是棒球賭博網站的網址等語。然前揭網址並非前開
    「ＴＯＰ」網站之網址，除據被告於本院審理時陳明在卷外
    ，且參諸本件並未扣得前開「ＴＯＰ」網站網址、網頁等相
    關內容之資料，有如前述，並佐以依公訴人所舉證據，迄今
    亦無從認定「HT TP：//AG.TTS888.NET」網址之性質為何？
    是否確為簽賭網站？是否確與前開「ＴＯＰ」網站有關？於
    此情形，自亦無從以擬制、推測之方式，逕認被告陳稱之前
    揭網址，確係簽賭網站之網址乃至係前開「ＴＯＰ」網站之
    網址，而據為不利被告認定之憑據，甚為明灼。
  (五)況本院依職權調閱本件警方聲請法院核發搜索被告上址居處
    即：本院九十八年度聲搜字第二○一號之刑事案卷全卷，可
    知警方事前所掌握相關網站及其網址之資料，亦僅有網頁畫
    面各為「會員對戰線上代理管理系統」（網址為「HTTP：//
    ag.da99 99.com」）及「管理平台」（網址為「HTTP：//hv
    168.net/」）之網頁資料各一紙（見前開聲搜卷六頁），別
    無其他網頁、網址等相關資料。觀諸上開二紙網頁內容，顯
    亦無從認定該網站即係簽賭網站或與被告間確有關連性，由
    此益見倘逕認被告係透由電腦網際網路之簽賭網站而圖利供
    給賭博場所及聚眾賭博，實屬速斷，自無從逕為不利被告之
    認定。進一步言，縱認被告之前開辯解非屬實在，惟既無其
    他積極證據足資證明被告犯罪，依前揭判例意旨，自難以此
    即遽為不利被告之認定，實甚明灼。
五、綜上所述，依公訴人所舉之證據，尚難證明被告確有公訴人
    所指前揭圖利供給賭博場所及聚眾賭博之犯行。此外，本院
    復查無其他積極證據，足資證明被告確有公訴人所指前揭不
    法犯行，揆諸首揭法條及判例意旨，不能證明被告犯罪，依
    法自應為無罪之諭知。
據上論斷，應依刑事訴訟法第四百五十二條、第三百零一條第一
項，判決如主文。
中    華    民    國    98    年    9     月    9     日
                  刑事第十四庭  法  官  何世全
以上正本證明與原本無異。
如不服本判決，應於收受送達後10日內向本院提出上訴書狀，並
應敘述具體理由；其未敘述上訴理由者，應於上訴期間屆滿後20
日內向本院補提理由書（均須按他造當事人之人數附繕本）「切
勿逕送上級法院」。
                                書記官  陳建分
中    華    民    國    98    年    9     月    9     日


司法院資訊處製作；財團法人民間司法改革基金會備份。
